臺灣基隆地方法院交通事件裁定　　　　　　　　　　九十一年度交聲字第一六○號
　　移送機關即　交通部公路總局台北區監理所基隆監理站
　　原處分機關
　　異　議　人　甲○○
　　即受處分人
右列受處分人因違反道路交通管理處罰條例案件，對於交通部公路總局台北區監理所
基隆監理站九十一年七月十七日所為之處分（原處分：基監字第裁四二〡Ｒ0000
0000號），聲明異議，本院裁定如左：
    主  文
原處分撤銷。
甲○○汽車駕駛人超車時，在前行車之右側超車，處罰鍰新臺幣壹仟貳佰元，並記違
規點數壹點。
其餘部分免罰。
    理  由
一、異議意旨略以：異議人即受處分人甲○○於民國九十一年一月二十日十時三十分
    左右，駕駛車號Ｑ六－四七二一號自用小客車，自基隆市○○路二七九之六號三
    樓住處樓下駛出，沿源遠路二七九巷駛至巷口，右轉源遠路行駛，該處路口無紅
    綠燈，雖設有路口淨空標線，惟直行車甚多且均未保留淨空，故右轉後禮讓直行
    車先行，異議人行駛在機車專用道十餘公尺後，隨即駛入直行車道，至下一個路
    口即源遠路二四九巷口時，被警員攔下，警員告知右側超車不當，經異議人向員
    警陳述上開事項，該員警卻不為採信，逕行在「舉發違反道路交通管理事件通知
    單」上記載異議人有「右側超車」之違規事實，因其上所寫車號誤載為Ｑ六－四
    七二七號，與異議人所駕駛之車輛車號不符，異議人因而拒絕簽收罰單，該員警
    又在「舉發違反道路交通管理事件通知單」上記載「不服取締」。移送機關即原
    處分機關據該「舉發違反道路交通管理事件通知單」依道路交通管理處罰條例第
    四十七條第一項第三款、第六十條第二項第一款、第六十三條第一項第一款裁處
    異議人罰鍰新台幣（下同）四千二百元，並記違規點數二點。異議人對此裁罰不
    服，為此聲明異議。
二、按「汽車駕駛人超車時，有左列情形之一者，處新臺幣一千二百元以上二千四百
    元以下罰鍰：‧‧‧三、在前行車之右側超車‧‧‧」、「汽車駕駛人，駕駛汽
    車有左列情形之一，而本章各條無處罰之規定者，處新臺幣九百元以上一千八百
    元以下罰鍰：一、不服從交通勤務警察或依法令執行交通指揮、稽查任務人員之
    指揮或稽查者‧‧‧」、「汽車駕駛人有左列各款所列條款之一者，除依原條款
    處罰鍰外，並予記點：一、有‧‧‧第四十七條第一款至第四款‧‧‧或第六十
    條第一項、第二項第一款至第三款情形之一者，各記違規點數一點‧‧‧」道路
    交通管理處罰條例第四十七條第一項第三款、第六十條第二項第一款、第六十三
    條第一項第一款分別定有明文。
三、經查：
  (一)證人即當時舉發異議人違規之基隆市警察局第三分局碇內派出所員警乙○○結證
    稱：「（本件舉發單是你開的？）這件是我舉發的。」、「（當時車牌是幾號？
    ）當時應該是筆誤。」、「（該路口情形如何？）該處路口是閃黃燈號誌路口，
    她右轉出來要進入源遠路，源遠路本身是雙向各一個快車道，一個機車專用道。
    異議人右轉出二七九巷，他應該等到快車道沒有車時，才右轉出來。但他直接右
    轉進入機車專用道，一直往前開，開了約一百公尺，被我攔截下來，攔下時，她
    說她是二七九巷右轉出來，因為快車道車子都不讓她，她就一直走機車專用道。
    」、「（當時她有無說罰單車牌不對？）沒有，她當時爭執她沒有錯。」、「（
    異議人有何不服取締的動作？）她當時拒絕簽收。」、「（有何意見？）該路口
    有閃光黃燈，是Ｔ字路口，她被我攔下時，仍然在機車道上。」、「（右轉出來
    後，能否直接駛入機車道？）不行，因為當地沒有快慢車道之分，只有快車道與
    機車專用道。因為她在右側機車專用道，超越左側快車道汽車，所以才開右側超
    車。」等語；異議人在本院調查中供稱：「（異議何事？）我對此交通案件提出
    異議，我家住源遠路二七九巷，我當天從巷口開車出來，是要右轉進入源遠路，
    該處路口沒有紅綠燈，那路口只有網狀路面，但是當時源遠路車很多，路口沒有
    淨空，所以出來後是先駛右側機車專用道，開了十公尺左右，就往左切進快車道
    ，警察在二四九巷口把我攔下來，說我右側超車，我跟警員說我是二七九巷出來
    ，因為路口沒有淨空，但是我很快就開入快車道了，他不採信，說我右側超車，
    他就開單了，我不同意他的舉發，所以沒有簽名。而且他的車牌也寫錯，我當時
    開的是Ｑ六〡四七二一號，當時該車登記我的名字，後來才過戶給女兒丙○○。
    」、「（為何開單警員作證說，妳從二七九巷出來後，到二四九巷他攔查妳時，
    妳都是行駛在機車道上？）我機車道走了十公尺左右，就開入快車道。」、「（
    還有何意見？）因為源遠路上車子都不讓，我沒有如此行駛，沒有辦法出去。」
    等語。由此可見，異議人確實有駕車自源遠路二七九巷右轉出巷口後，行駛在右
    側機車專用道上之行為，異議人雖爭執渠僅行駛約十公尺左右之機車專用道即駛
    入左側直行車道，然查，異議人供稱係因該設有網狀路面之路口未淨空，渠車輛
    無法駛出，始先行駛右側之機車專用道，則渠竟能在前行約十公尺左右，即切進
    左側之直行車道，顯悖於情理。又交通警員製單舉發違反道路交通管理處罰條例
    所列之違規事實，本質上為行政處分，係公務員基於職務上權力，依法就特定之
    具體事件所為具有公法上效果之單方行政行為，基於公務員為公法上行為具有公
    信力之原則，該行政處分當可被推定為真正，其據以依法處分之事實認定亦為正
    確無誤，本此公信原則，乃立法者賦予行政機關制定違反道路交通事件統一裁罰
    標準及處理細則，使值勤警員得當機處分（如該細則第二十三條）以維護交通秩
    序、安全之行政目的，反之，若謂公務員一切行政行為均需預留證據以證其實，
    則國家行政勢必窒礙難行，據此，刑事訴訟法就犯罪證據有關之規定中，與行政
    秩序罰之交通違規裁罰本旨不合之部分，自不在準用之列。本件異議人既未就執
    勤員警之上開舉發有誤提出確實證據以供調查，亦無任何證據足資證明有捏造事
    實違法取締之情事，則執勤警員本其維護交通秩序、安全職責所為之舉發，自應
    受到合法、正確之推定，且衡諸現場查獲之警員乙○○與異議人並無仇隙，當無
    設詞攀誣、濫予舉發之理。綜上所述，異議人應有駕車在右側機車專用道，超越
    左側快車道上汽車之行為，員警據以舉發「右側超車」，並無不當。異議人此部
    分之異議為無理由。
  (二)異議人供稱係因警員在「舉發違反道路交通管理事件通知單」上所記載之車號不
    符，因而拒絕簽收罰單，此部分亦據證人乙○○證稱當時確有筆誤情事，則異議
    人拒絕簽收「舉發違反道路交通管理事件通知單」之行為自有正當理由。本件異
    議人並無其他不服從交通勤務警察指揮或稽查之行為，自不得僅以渠拒絕簽收，
    即認有不服取締情事。從而員警舉發異議人「不服取締」，實有未洽。異議人此
    部分之異議為有理由。
  (三)綜上所述，異議人雖有「右側超車」之違規行為，但並無「不服取締」之違規情
    事，原處分機關認為異議人有「右側超車」、「不服從交通勤務警察指揮」二項
    違規事實，援引道路交通管理處罰條例第四十七條第一項第三款、第六十條第二
    項第一款、第六十三條第一項第一款，對異議人合併裁處罰鍰四千二百元，並記
    違規點數二點，致其裁罰內容無從分割，異議人之異議雖一部有理由，在原處分
    無從割裂下，仍應將原處分撤銷，改諭知如主文所示，以資適法。
四、據上論斷，應依道路交通案件處理辦法第二十條前段，裁定如主文。
中      華      民      國    九十一    年      十      月    二十九    日
                                  臺灣基隆地方法院交通法庭
                                      法  官 王福康
右正本證明與原本無異。
如不服本裁定，應於收受送達後五日內，向本院提出抗告狀，敘述抗告之理由，抗告
於台灣高等法院，並應按當事人之人數附具繕本。
                                      書記官 李國豪
中      華      民      國    九十一    年      十      月    二十九    日
